【裁判字號】    99,交聲,457
【裁判日期】    990630
【裁判案由】    違反道路交通管理處罰條例聲明異議
【裁判全文】
臺灣臺北地方法院交通事件裁定         99年度交聲字第457號
原處分機關  臺北市交通事件裁決所
異  議  人
即受處分人  乙○○
上列異議人即受處分人因違反道路交通管理處罰條例案件，對於
臺北市交通事件裁決所99年3月18日所為之處分（原處分案號：
北市裁罰字第裁22-A01YL6348號），聲明異議，本院裁定如下：
    主  文
異議駁回。
    理  由
一、按汽車駕駛人駕駛汽車，應遵守道路交通標誌、標線、號誌
    之指示，道路交通安全規則第90條前段定有明文。次按汽車
    駕駛人，行經有燈光號誌管制之交岔路口闖紅燈者，處新臺
    幣（下同）1,800元以上5,400元以下罰鍰，道路交通管理處
    罰條例第53條第1項定有明文。又汽車駕駛人駕駛汽車違反
    道路交通管理處罰條例第53條之規定者，除應依該條所規定
    之罰鍰處罰外，並應分別記違規點數3點；而道路交通管理
    處罰條例所稱之汽車，包括機器腳踏車，同條例第3條第8款
    、第53條第1項、第63條第1項第3款、道路交通標誌標線號
    誌設置規則第206條第5款第1目分別定有明文。又「當場舉
    發者，應填記駕駛人或行為人姓名、性別、出生年月日、地
    址、身分證統一編號及車主姓名、地址、車牌號碼、車輛種
    類。被查獲之駕駛人或行為人為受處分人時，應於填記通知
    單後將通知聯交付該駕駛人或行為人簽名或蓋章收受之；拒
    絕簽章者，仍應將通知聯交付該駕駛人或行為人收受，並記
    明其事由及交付之時間；拒絕收受者，應告知其應到案時間
    及處所，並記明事由與告知事項，視為已收受」，道路交通
    管理事件統一裁罰基準及處理細則第11條第1項第1款，亦有
    明文。
二、本件異議人即受處分人（下稱受處分人）乙○○於民國99年
    2月22日下午5時43分許，騎乘車牌號碼EET-812號輕型機車
    行經臺北市○○區○○路與同路段391巷路口時，因違規紅
    燈左轉為警攔停舉發，惟因受處分人拒絕簽章，員警遂在舉
    發違反道路交通管理事件通知單上載明「拒簽」字樣。嗣受
    處分人於99年2月25日向原處分機關提出申訴，因經原處分
    機關同意延後應到案日期為同年4月12日，是受處分人之申
    訴未逾應到案日期。然經原處分機關函請舉發單位調查結果
    ，仍認受處分人確有前開違規行為，原處分機關乃於99年3
    月18日，依道路交通管理處罰條例第53條第1項、第63條第1
    項第3款（裁決書漏引第1項第3款）之規定，裁處受處分人
    1,800元之罰鍰並記違規點數3點。
三、受處分人異議意旨略以：伊於99年2月22日下午5時43分許，
    騎乘前開機車由臺北市○○路北往南方向，朝東左轉莊敬路
    391巷時，於莊敬路上之號誌為綠燈時，已超過路口停止線
    在大同服務站前減速停看，並在莊敬路391巷即東西向之號
    誌轉換為綠燈後，再行左轉進入391巷，豈知交通隊員警於
    後方遠遠鳴笛進入391巷，指摘伊紅燈左轉，經伊多次解釋
    該員警仍執意開單，然伊並無闖紅燈，員警舉發有誤，為此
    聲明異議，請求撤銷原裁罰云云。
四、經查，關於本件之舉發過程，業據證人即舉發本件違規之臺
    北市政府警察局信義分局交通分隊員警甲○○於本院調查時
    證稱：「（問：你在舉發當時於何處作何事？）我當時騎乘
    機車從莊敬路北往南方向行駛外側車道，當時莊敬路391巷
    南往北號誌轉換為紅燈，我發現轉換紅燈就減速準備停靠，
    我當時位置是在路口的機車停等區後方〈即我圖示位置〉，
    我發現EET-812輕機車行駛於內側車道，未過停止線，當時
    路口已經轉換成紅燈，而莊敬路391巷為綠燈，從巷內行駛
    出車子，當時違規人有禮讓車子過，之後他才紅燈左轉，我
    發現他越過停止線紅燈左轉，我就鳴警報器尾隨違規人，請
    其停靠路邊，其餘過程就如錄音光碟所示；（當時光線是否
    良好？）光線已經傍晚，但看得清楚；（視線有無受到阻礙
    ？）沒有；（是否可以確定受處分人騎乘本案EET-812號機
    車於99年2月22日下午5時43分，由莊敬路通過莊敬路上之停
    止線欲左轉莊敬路391巷時，莊敬路上的號誌已經是直行紅
    燈？）是。因為東西向綠燈時，他有停了幾秒鐘讓東西向的
    車子先過，他才左轉；（該處莊敬路的號誌有無直行紅燈併
    左轉綠燈的情形？）沒有；（是否親眼目睹並確定受處分人
    有於舉發時地紅燈左轉莊敬路391巷路口？）是。」等語綦
    詳（見本院卷第15 頁至第17頁）。參以證人甲○○當時所
    在位置係在莊敬路與莊敬路391巷之路口機車停等區後方，
    當時光線良好、視線並無障礙，可清楚觀見正前方莊敬路上
    之燈號號誌變化及車流狀況，並可清楚目視受處分人騎乘前
    開機車自莊敬路左轉莊敬路391巷之行車動向等情，業據證
    人甲○○於本院調查時結證明確（見本院卷第15頁至第18頁
    ），此外，並有現場照片2張附卷可佐（見本院卷第19頁）
    ，足認證人甲○○之視線並無障礙或有何影響其判斷之情形
    存在，應可排除誤判、誤認或其他爭議之可能。再考量證人
    甲○○與受處分人並無任何關係或有何嫌隙，其於負有具結
    義務並可能受刑法偽證罪處罰之情形下，仍於法庭為前揭證
    言，其證言之憑信性應可獲得擔保，且其目擊過程及舉發基
    礎並無誤判可能，綜觀其所述內容亦均合於常情而無前後矛
    盾齟齬之處，是證人甲○○於本院調查時之證述自得援為不
    利於受處分人之認定。又受處分人於前揭時、地經員警攔停
    後，與員警對答之內容為：
   「受處分人：現在是綠燈，我比給你看。
     警察：不是，你是從莊敬路左轉，紅燈就不能再行駛了。
     受處分人：我剛剛看是綠燈，我不敢過，是我讓車子過，
               我等這個紅燈。
     警察：紅燈你就不能再行駛了。
     受處分人：我店就在這裡而已，現在時機這麼差，開未帶
               行照好不好？
    （警察請其出示駕照、行照。）
     受處分人：我店就在這邊啊。一定要開嗎？
    （警察請受處分人快一點，並稱開單都是照事實開。）
     警察：莊敬路391巷。
     警察：乙○○先生，告發你紅燈左轉。
     警察：乙○○先生，罰單有沒有要簽收？請你幫我簽收。
     受處分人：我不要簽，你逕行舉發好了。
     警察：5日後自行到臺北市交通裁決所裁決，並於15日內繳
           納完畢。
     受處分人：我不服取締。」等情，業經本院當庭勘驗證人
    甲○○所提出本件舉發當時之錄音光碟無訛（見本院卷第15
    頁正反面），互核與證人甲○○於本院調查時之上開證述大
    致相符，是受處分人確有騎乘前揭機車，於上揭時、地行經
    有燈光號誌管制之交岔路口闖紅燈以左轉之違規行為事實，
    堪以認定。受處分人上開所辯，自難採信。
    本件事證明確，受處分人違規行為堪以認定，應依法裁罰。
五、綜上所述，受處分人確有於上開時、地，騎乘前揭輕型機車
    ，行經有燈光號誌管制之交岔路口闖紅燈之違規事實，原處
    分機關依道路交通管理處罰條例第53條第1項、第63條第1項
    第3款（裁決書漏引第1項第3款）之規定，裁處受處分人罰
    鍰1,800元，並記違規點數3點，尚無違誤，受處分人聲明異
    議，指摘原處分不當，為無理由，應予駁回。
據上論結，依道路交通案件處理辦法第19條，裁定如主文。
中    華    民    國    99    年    6     月   30     日
                  交通法庭    法  官  謝昀璉
上正本證明與原本無異。
如不服本裁定，應於裁定送達後5日內向本院提出抗告狀。
                              書記官  陳宏璋
中    華    民    國    99    年    6     月   30     日

司法院資訊處製作；財團法人民間司法改革基金會備份。
